【裁判字號】    88,訴,195
【裁判日期】    890320
【裁判案由】    毒品危害防制條例
【裁判全文】
臺灣板橋地方法院刑事判決                          八十八年度訴字第一九五號
    公  訴  人  臺灣板橋地方法院檢察署檢察官
    被      告  丙○○
    指定辯護人  甲○
右列被告因違反毒品危害防制條例案件，經檢察官提起公訴（八十七年度偵字第二一
二七九號），甲○判決如左：
    主  文
丙○○無罪。
    理  由
一、公訴意旨略謂：被告丙○○意圖營利，並基於概括之犯意，自民國（下同）八十
    七年四月間起至同年五月七日止，先以00000000號、00000000
    號電話聯絡後，在台北縣中和市○○路三八五巷口或三八五巷七十一號等地，以
    每包新台幣（下同）一千元至三千元不等之代價，連續販賣第二級毒品安非他命
    予丁○○、乙○○多次。嗣於八十七年五月八日下午六時許，經警在台北縣永和
    市○○路○段八十二巷五弄一號四樓查獲丁○○、乙○○，始供出上情。案經台
    北市政府警察局中正第一分局移送台灣板橋地方法院檢察署檢察官偵查起訴，因
    認被告丙○○所為，係犯麻醉藥品管理條例第十三條之一第二項第一款之販賣麻
    醉藥品罪（現修正為毒品危害防制條例第四條第二項之販賣第二級毒品罪）。
二、公訴人認被告丙○○涉有右揭罪嫌，無非以證人乙○○、丁○○二人在警訊中之
    證詞，及認被告丙○○與證人乙○○、丁○○間係朋友關係，並無仇隙，應無誣
    攀情事，為其主要論據。
三、按犯罪事實應依證據認定之，無證據不得推定其犯罪事實；又不能證明被告犯罪
    者，應諭知無罪之判決，刑事訴訟法第一百五十四條、第三百零一條第一項，分
    別定有明文。次按事實之認定，應憑證據，如未能發現相當證據，或證據不足以
    證明，自不能以推測或擬制之方法，以為裁判基礎；又認定不利於被告之事實，
    須依積極證據，苟積極證據不足為不利於被告事實之認定時，即應為有利於被告
    之認定，更不必有何有利之證據，最高法院四十年台上字第八六號、三十年上字
    第八一六號著有判例可稽。訊據被告丙○○堅決否認被訴販賣安非他命之犯行，
    辯稱：伊並未販賣安非他命予乙○○、丁○○等語。
四、經查，本件被告丙○○自警訊時起至偵查、審理中，均堅詞否認被訴販賣安非他
    命之犯行，則本件已乏被告之自白。又證人丁○○固於警訊中證稱：伊所施用之
    安非他命係向被告丙○○購得（偵卷第七頁正面參照），但旋為其在偵查中及甲○審理中否認，在偵審中經命與被告丙○○當庭對質，證人丁○○具結證稱：伊
    與被告丙○○不熟，所施用之安非他命實係自乙○○處取得，因乙○○前日為警
    方在其皮包內查獲毒品，央求伊出面頂罪，嗣伊於八十七年五月八日下午四時許
    ，由伊太太繳納保證金後交保候傳，始於當日下午六時前往乙○○住處索討此筆
    款項，恰為警查獲，乙○○在前往警局之車上，拜託伊誣攀被告以求脫罪，伊始
    配合乙○○為被告販賣安非他命之陳述等語（偵卷第二十六頁反面、甲○八十八
    年六月二十三日訊問筆錄參照），觀諸上開證詞內容，證人丁○○所述其與乙○○間關係，已構成刑法第一百六十四條第二項之頂替罪，衡情證人丁○○應無自
    承頂替之罪行，而迴護被告丙○○之理，是證人丁○○所證內容雖與警訊筆錄不
    同，仍應以在甲○審理中所述為可採。次查，本件係員警接獲線報，指乙○○在
    台北縣永和市○○路○段八十二巷五弄一號四樓處施用安非他命，在該屋之房東
    帶領下前往查緝，當場查獲乙○○施用安非他命，及在場之丁○○，係乙○○在
    警訊中供出安非他命來源，警方始知被告涉犯本案，並於八十七年九月二十一日
    上午至台灣台北監獄訊問正在監服刑之被告，在此之前，並不知被告涉案等語，
    業據證人即台北市政府警察局中正第一分局警員吳政佑到庭證述綦詳。又按吸用
    安非他命者如供出來源，因而破獲者，得減輕其刑，麻醉藥品管理條例第十三條
    之三定有明文（毒品危害防制條例第十七條亦有相同之規定），則證人乙○○與
    被告間顯有相當之利害關係；況依證人丁○○所證，證人乙○○尚涉嫌轉讓安非
    他命供其施用，且證人乙○○前有要求丁○○為之頂替以求脫罪之紀錄，則證人
    乙○○所證有關被告丙○○犯罪之重要事項，自應無瑕疵，且查與其他卷內事證
    相符者，始得為論罪科刑之證據。上開證人乙○○之證詞經與證人丁○○所證對
    照，有重大之瑕疵，但本件證人乙○○除在警訊中為上開陳述外，在偵審中經傳
    喚、拘提均未到案，致無從釐清。而刑事訴訟中公訴人本有舉證之責任，被告本
    無自證其無罪之義務，公訴人所舉證人乙○○之證詞既有上開重大之瑕疵存在，
    即不足為被告丙○○犯罪之證據，本不待被告提出何項反證。況本件並未扣得任
    何有關被告丙○○販賣安非他命之證物，如安非他命、塑膠分裝袋、天秤等工具
    ，以證實證人乙○○所證為真，實難單憑證人前後不一致且有瑕疵之證詞，遽認
    被告有販賣安非他命之罪行。此外，復查無其他積極證據，足資證明被告丙○○
    有任何販賣安非他命之犯行，不能證明被告犯罪，爰依首開法條規定及判例意旨
    ，諭知被告丙○○無罪之判決。
據上論斷，應依刑事訴訟法第三百零一條第一項，判決如主文。
本案經檢察官方伯勳到庭執行職務。
中      華      民      國    八十九    年      三      月     二十     日
                                      臺灣板橋地方法院刑事第一庭
                                          法  官  鄭  水  銓
右正本證明與原本無異。
如不服本判決，應於判決送達後十日內，向甲○提出上訴狀。
                                          書記官  謝  麗  秋
中      華      民      國    八十九    年      三      月     二十     日


司法院資訊處製作；財團法人民間司法改革基金會備份。
